【裁判字號】    98,台非,255
【裁判日期】    980917
【裁判案由】    賭博
【裁判全文】
最高法院刑事判決              九十八年度台非字第二五五號
上  訴  人  最高法院檢察署檢察總長
被      告  甲○○
上列上訴人因被告賭博案件，對於台灣基隆地方法院管轄之中華
民國九十八年六月八日第二審合議庭確定刑事簡易判決（九十八
年度簡上字第六四號，聲請簡易判決處刑案號：台灣基隆地方法
院檢察署九十七年度速偵字第五○六號），認為違法，提起非常
上訴，本院判決如下：
    主  文
原判決撤銷，由台灣基隆地方法院管轄之第二審合議庭依判決前
之程序更為審判。
    理  由
非常上訴理由稱：「按除有特別規定外，被告未於審判期日到庭
而逕行判決者，其判決當然為違背法令，刑事訴訟法第三百七十
九條第六款定有明文。同法第三百七十一條雖規定第二審法院於
被告經合法傳喚無正當理由不到庭者，得不待其陳述，逕行判決
。惟第二審法院得不待被告之陳述逕行判決者，以被告經合法傳
喚無正當理由不到庭為限。本件被告甲○○因賭博罪被判處有期
徒刑三月於（民國）九十八年三月二十日入監服刑，期滿日為九
十八年六月十九日，此有台灣高等法院被告前案紀錄表附原審卷
可稽，顯見被告於九十八年五月二十五日之原審審判期日未到庭
，乃係因身體受拘束所致，非無正當之理由。原審以被告經合法
傳喚，無正當理由於審理期日不到庭，而不待其陳述逕行判決，
自有依法不應為判決而為判決之違誤，並於判決顯然有影響，而
屬判決違背法令（貴院九十七年台非字第五八四號參照）。案經
確定，且於被告不利，爰依刑事訴訟法第四百四十一條、第四百
四十三條提起非常上訴，以資糾正。」等語。
本院按除有特別規定外，被告未於審判期日到庭而逕行審判者，
其判決當然違背法令；又刑事訴訟法第三百七十一條雖規定第二
審法院於被告經合法傳喚，無正當理由於審判期日不到庭者，得
不待其陳述，逕行判決。惟第二審法院得不待被告之陳述逕行判
決，以被告經合法傳喚無正當理由不到庭為要件。查被告甲○○
因賭博案件，經台灣基隆地方法院基隆簡易庭九十七年度基簡字
第一四八○號刑事判決，判處有期徒刑三月。被告不服提起上訴
，經原審即台灣基隆地方法院管轄之第二審合議庭（九十八年度
簡上字第六四號）審理。原審九十八年五月二十五日下午四時審
理期日之傳票，固於同年五月六日送達於被告之住所地台北縣瑞
芳鎮○○路六十二號。惟被告在審理期日前，已另因賭博案經判
處有期徒刑三月確定，並於九十八年三月二十日入台灣基隆監獄
基隆分監執行，同年六月十九日期滿，有台灣高等法院被告前案
紀錄表之入出監資料在卷可稽（原審卷第十二頁）。原審未於審
判期日前將應送達於被告之審判期日傳票囑託該監長官送達，亦
未於審判期日提解被告到庭，則被告未到庭陳述，係因在監服刑
身體受拘束所致，難謂無正當理由。次按違背刑事訴訟法第三百
七十九條第六款規定，依本院四十一年台非字第四七號、四十四
年台非字第五四號判例意旨，原僅屬訴訟程序違法而非判決違法
，但經本院九十一年六月十一日第七次刑事庭會議決議，倘確定
判決違背刑事訴訟法第三百七十九條第六款之規定，「致有依法
不應判決而判決之違誤，顯然於判決有影響者」，則屬判決違法
而非僅訴訟程序違法。原審不待被告到庭陳述，逕行判決，其判
決前之訴訟程序違背被告防禦權之保障規定，致有依法不應判決
而判決之違誤，顯然於判決有影響，依前開說明，自屬判決違背
法令，且不利於被告。案經確定，非常上訴意旨執以指摘，為有
理由，為維護被告之審級利益，應由本院將原判決撤銷，由原審
法院管轄之第二審合議庭依判決前之程序更為審判，期臻適法。
據上論結，應依刑事訴訟法第四百四十七條第二項前段，判決如
主文。
中    華    民    國  九十八  年    九    月   十七   日
                      最高法院刑事第六庭
                          審判長法官  謝  俊  雄
                                法官  陳  世  雄
                                法官  魏  新  和
                                法官  吳  信  銘
                                法官  徐  文  亮
      本件正本證明與原本無異
                                      書  記  官
中    華    民    國  九十八  年    九    月  二十二  日
                                                      v


司法院資訊處製作；財團法人民間司法改革基金會備份。
